臺灣臺中地方法院刑事判決　　　　　　 100年度訴字第3124號
公　訴　人　臺灣臺中地方法院檢察署檢察官
被　　　告　林美君
上列被告因違反毒品危害防制條例案件，經檢察官提起公訴（
100年度毒偵字第3156號），本院改依簡式審判程序判決如下：
    主     文
林美君施用第一級毒品，處有期徒刑拾壹月。
    犯 罪 事 實
一、林美君前於民國（下同）87年間，因施用毒品案件，經本院
    以87年度毒聲字第2164號裁定送觀察、勒戒後，認無繼續施
    用毒品之傾向，於87年10月20日執行完畢釋放，並由臺灣臺
    中地方法院檢察署檢察官以87年度偵字第16383號為不起訴
    處分確定；另於88年間，因施用毒品案件，經本院以88年度
    毒聲字第1722號裁定移送觀察、勒戒後，認有繼續施用毒品
    之傾向，再經本院以89年度毒聲字第1603號裁定令入戒治處
    所施以強制戒治滿3月後，經本院以90年度毒聲字第159號裁
    定停止戒治，所餘戒治期間付保護管束，於90年3月2日停止
    戒治，迄90年8月11日期滿，未經撤銷其停止戒治，而視為
    業已執行期滿，並經本院判處有期徒刑4月確定；復於前開
    強制戒治執行完畢釋放後之5年內，再因施用毒品案件，先
    後經本院以93年度訴字第271號刑事判決判處有期徒刑9月確
    定、以100年度訴字第952號刑事判決判處有期徒刑10月確定
    、以100年度訴字第1583號刑事判決判處有期徒刑10月確定
    、以100年度訴字第1664號刑事判決判處有期徒刑11月確定
    及以100年度訴字第2751號刑事判決判處有期徒刑9月（不構
    成累犯）。詎林美君仍不知戒絕，復基於施用第一級毒品海
    洛因之犯意，於100年7月31日上午10時許，在臺中市太平區
    ○○○街5號租屋處房間內，以將第一級毒品海洛因粉末置
    入注射針筒內加水後，再以針筒注射手臂血管之方式，施用
    第一級毒品海洛因1次。嗣於100年8月3日晚上7時50分許，
    在臺中市○○區○○路2段348號前，因另案通緝為警查獲，
    經警徵得其同意採集尿液送驗，結果呈嗎啡陽性反應，而悉
    上情。
二、案經臺中市政府警察局太平分局報請臺灣臺中地方法院檢察
    署檢察官偵查起訴，本院認有刑事訴訟法第273條之1第1項
    之情形，而改依簡式審判程序審理。
    理     由
一、按除被告所犯為死刑、無期徒刑、最輕本刑為3年以上有期
    徒刑之罪或高等法院管轄第1審案件者外，於刑事訴訟法第
    273條第1項程序進行中，被告先就被訴事實為有罪之陳述時
    ，審判長得告知被告簡式審判程序之旨，並聽取當事人、代
    理人、辯護人及輔佐人之意見後，裁定進行簡式審判程序；
    除簡式審判程序及簡易程序案件外，第1審應行合議審判，
    刑事訴訟法第273條之1第1項、第284條之1分別定有明文。
    本件被告林美君所犯係死刑、無期徒刑、最輕本刑為3年以
    上有期徒刑或高等法院管轄第1審案件以外之罪，並於本院
    行準備程序時就被訴事實為有罪之陳述，本院合議庭依前揭
    規定，經評議結果，裁定改由受命法官獨任行簡式審判程序
    ，先予敘明。
二、上揭事實，業據被告林美君於警、偵訊及本院行準備程序與
    審理時均坦承不諱，且其於100年8月3日晚上8時30分為警所
    採集尿液經送鑑驗結果，確呈嗎啡陽性反應，此有採尿同意
    書、台中市政府警察局太平分局毒品尿液真實姓名對照表及
    詮昕科技股份有限公司出具之濫用藥物尿液檢驗報告各1紙
    附卷可稽，應認被告之自白確與事實相符，洵堪採信。
三、次按施用第一、二級毒品為犯罪行為，毒品危害防制條例第
    10條定有處罰明文。故施用第一、二級毒品者，依前揭規定
    本應科以科罰。惟基於刑事政策，對合於一定條件之施用者
    ，則依同條例第20條、第23條之規定，施以觀察、勒戒及強
    制戒治之保安處分。又毒品危害防制條例於92年7月9日修正
    公布，自93年1月9日施行，其中第20條、第23條將施用毒品
    之刑事處遇程序，區分為「初犯」及「5年內再犯」、「5年
    後再犯」。依其立法理由之說明：「初犯」，經觀察、勒戒
    或強制戒治後，應為不起訴處分或不付審理之裁定；經觀察
    、勒戒或強制戒治執行完畢釋放後，「5年內再犯」者，因
    其再犯率甚高，原實施之觀察、勒戒及強制戒治既已無法收
    其實效，爰依法追訴或裁定交付審理。至於經觀察、勒戒或
    強制戒治執行完畢釋放後，「5年後再犯」者，前所實施之
    觀察、勒戒或強制戒治已足以遮斷其施用毒品之毒癮，為期
    自新及協助其斷除毒癮，仍適用「初犯」規定，先經觀察、
    勒戒或強制戒治之程序。從而依修正後之規定，僅限於「初
    犯」及「5年後再犯」二種情形，始應先經觀察、勒戒或強
    制戒治程序。倘被告於5年內已再犯，經依法追訴處罰，縱
    其第3次（或第3次以上）再度施用毒品之時間，在初犯經觀
    察、勒戒或強制戒治執行完畢釋放5年以後，已不合於「5年
    後再犯」之規定，且因已於「5年內再犯」，顯見其再犯率
    甚高，原實施觀察、勒戒或強制戒治，已無法收其實效，即
    應依該條例第10條處罰（最高法院95年5月9日95年度第7次
    刑事庭會議及97年9月9日97年度第5次刑事庭會議決議參照
    ）。查本件被告前於87年間，因施用毒品案件，經本院以87
    年度毒聲字第2164號裁定送觀察、勒戒後，認無繼續施用毒
    品之傾向，於87年10月20日執行完畢釋放，並由臺灣臺中地
    方法院檢察署檢察官以87年度偵字第16383號為不起訴處分
    確定；另於88年間，因施用毒品案件，經本院以88年度毒聲
    字第1722號裁定移送觀察、勒戒後，認有繼續施用毒品之傾
    向，再經本院以89年度毒聲字第1603號裁定令入戒治處所施
    以強制戒治滿3月後，經本院以90年度毒聲字第159號裁定停
    止戒治，所餘戒治期間付保護管束，於90年3月2日停止戒治
    ，迄90年8月11日期滿，未經撤銷其停止戒治，而視為業已
    執行期滿，並經本院判處有期徒刑4月確定；復於前開強制
    戒治執行完畢釋放後之5年內，再因施用毒品案件，先後經
    本院以93年度訴字第271號刑事判決判處有期徒刑9月確定、
    以100年度訴字第952號刑事判決判處有期徒刑10月確定、以
    100年度訴字第1583號刑事判決判處有期徒刑10月確定、以
    100年度訴字第1664號刑事判決判處有期徒刑11月確定及以
    100年度訴字第2751號刑事判決判處有期徒刑9月等情，有臺
    灣高等法院被告前案紀錄表及臺灣臺中地方法院檢察署刑案
    資料查註紀錄表各1份在卷可考；而被告本件施用第一級毒
    品之犯行，雖係在前次強制戒治執行完畢5年後所犯，惟被
    告於上開強制戒治執行完畢5年內，曾因施用毒品案件經法
    院宣示判決並確定，已詳述如前，顯見其並非於觀察勒戒執
    行完畢後5年內均無任何施用毒品之犯行，則揆諸前揭決議
    意旨，足認被告再犯率甚高，無論其「5年內再犯」之時點
    係於上開修法前或後，亦無論其後各次施用毒品之犯行，是
    否已逾第一次觀察勒戒或強制戒治執行完畢後5年，均毋須
    再重新施予觀察、勒戒或強制戒治之處遇，而應依毒品危害
    防制條例第23條第2項規定，逕予追訴處罰。綜上所述，本
    件犯罪事證已臻明確，被告前開犯行洵堪認定，應予依法論
    科。
四、核被告所為，係犯毒品危害防制條例第10條第1項之施用第
    一級毒品罪。被告為施用毒品而持有第一級毒品，其持有之
    低度行為應為施用之高度行為所吸收，不另論罪。爰審酌被
    告前曾有施用毒品罪行，經送觀察勒戒、強制戒治並判刑多
    次後，猶不知悔改，再施用毒品不輟，不僅戕害自身健康，
    更辜負國家將之視為病人，並施以長時間之戒治處遇之苦心
    ，惟其對他人權益之侵害仍屬有限，犯罪後已坦承犯行，暨
    其犯罪動機、目的、手段、施用次數及其素行、智識程度、
    生活狀況等一切情狀，量處如主文所示之刑。末查，被告雖
    於警、偵訊時供稱：伊所施用之毒品係在臺中市○○區○○
    路3段菲力貓遊藝場，向1名年約30-40歲、身高165公分、綽
    號「阿國」之男子所購買，惟該「阿國」男子之正確姓名、
    住所、聯絡電話、年籍等供檢警追查毒品上手及其他販毒者
    之資訊，均付之闕如，是本件尚難認已符合毒品危害防制條
    例第17條第1項之規定，自無從適用該規定減輕其刑，附此
    敘明。
據上論斷，應依刑事訴訟法第273條之1第1項、第299條第1項前
段，毒品危害防制條例第10條第1項、第23條第2項，判決如主文
。
本案經檢察官鄒千芝到庭執行職務。
中    華    民    國   100    年    12    月    20    日
               刑事第五庭       法  官  簡璽容
以上正本證明與原本無異。
如不服本判決應於收受判決後10日內向本院提出上訴書狀，並應
敘述具體理由；其未敘述上訴理由者，應於上訴期間屆滿後20日
內向本院補提理由書（均須按他造當事人之人數附繕本）「切勿
逕送上級法院」。
                                書記官  張雅如
中    華    民    國   100    年    12    月    20    日
附錄論罪科刑法條：
毒品危害防制條例第10條
施用第一級毒品者，處 6 月以上 5 年以下有期徒刑。